臺灣臺南地方法院刑事判決　　　　　　　　　　　　　九十一年度訴字第六三三號
　　公　訴　人　臺灣臺南地方法院檢察署檢察官
　　被　　　告　乙○○
　　指定辯護人　本院公設辯護人　甲○○
右列被告因強盜案件，經檢察官提起公訴（九十一年度偵緝字第三五五號），本院判
決如左：
    主  文
乙○○意圖為自己不法之所有，而搶奪他人之動產，處有期徒刑捌月。
    事  實
一、乙○○因缺錢購買毒品施用，於民國九十年十一月十五日晚上八時許，至位於臺
    南縣關廟鄉埤頭村一之六號「六合佛堂」前庭，央求其祖母丙○○贈其新臺幣（
    下同）一千元，丙○○恐其拿錢購買毒品，猶豫是否給錢之際，乙○○竟萌為自
    己不法所有之意圖，乘丙○○不及注意，將其手伸入丙○○之褲袋內，搶奪一千
    元，丙○○為防止乙○○購買毒品，旋即出手抓住乙○○之衣服，乙○○因急欲
    購買毒品施用，遂甩開已抓住其衣服之丙○○後，駕車離去。
二、案經臺南縣警察局歸仁分局報請臺灣臺南地方法院檢察署檢察官偵查起訴。
    理  由
一、右揭事實，業據被告乙○○供承：伊祖母還在考慮要不要給錢，伊即趁伊祖母不
    注意伸手進入她褲子口袋搶走一千元，伊祖母抓住伊的衣服，問伊是否去買毒品
    ，要伊不要去，伊急著離開，掙開伊祖母抓著伊衣服的手，騎機車離開等語不諱
    ，核與被害人丙○○於警訊及偵查中指訴之情節相符，且被告現因施用毒品案件
    在臺灣臺南戒治所強制戒治中，有臺灣臺南地方法院檢察署刑案資料查註紀錄表
    及高等法院被告全國前案紀錄表在卷可參，足徵被告自白與事實相符。雖辯護意
    旨以被害人丙○○於本院九十一年九月十八日調查時陳稱：伊本來就要拿錢給乙
    ○○，不是乙○○從伊口袋拿錢出來的等情，而認被害人丙○○本欲準備將錢交
    被告，僅係因被告心急，故自行伸手去拿，縱係趁被害人丙○○不注意而取走，
    亦無意圖為自己不法之所有，侵害丙○○財產法益之犯意，其行為不成立搶奪罪
    等語，惟被害人丙○○於警訊時指述：乙○○來找伊要錢，伊不肯給他，他直接
    伸手朝伊右邊長褲口袋伸手進來，搶走伊的錢；復於檢察官偵訊時陳稱：乙○○
    向伊要一千元，伊不給他，他將手伸入伊褲子口袋，將一千元拿走等語（見偵查
    卷第二十二頁背面），核與被告乙○○前揭所供相符，是被害人於本院調查時供
    陳之情節既與其於警訊即偵查時所述有所出入，是否可採，尚待斟酌，而參以被
    害人已年屆八十高齡，且其於本院調查時對案發當時之情節多答以時間已久，不
    復記憶，並表示不欲追究之意等語，足見其於本院調查時所述已因其記憶模糊及
    意圖卸免被告刑責而有所避重就輕，故被害人於本院調查中所述自不足以為有利
    被告之認定。從而，被告既在被害人尚未應允被告之要求前，即趁其不意伸手強
    取，顯有不法所有之意圖甚明，辯護意旨徒以被害人事後迴護之詞認被告無搶奪
    之犯行，容有誤會。本件事證已臻明確，被告前開搶奪之犯行堪以認定。
二、核被告意圖為自己不法之所有，搶奪他人之動產，所為係犯刑法第三百二十五條
    第一項之搶奪罪。至公訴意旨雖認被告乙○○趁被害人丙○○不及注意之際，將
    手伸入丙○○之褲袋內，搶奪一千元後，因丙○○為不使被告得逞，抓住乙○○
    之衣服，乙○○為防護贓物及脫免逮捕，用力推開丙○○，致丙○○鬆手，因認
    被告所為係犯刑法第三百二十九條之準強盜罪云云。惟按刑法第三百二十九條之
    準強盜罪，係以竊盜或搶奪，因防護贓物，脫免逮捕或湮滅罪證，而當場施以強
    暴脅迫者為構成要件。而所謂強暴，謂直接或間接對於人之身體施以暴力，壓制
    被害人之抗拒，或使被害人處於不能抗拒之狀態而言，僅有強力排除猛拖之被動
    行為，尚難認為有積極暴行而達於強暴脅迫之程度（最高法院八十二年度臺上字
    第三八四二號及四十三年度臺上字第六七０號裁判意旨參照）。查被害人丙○○
    於警訊時陳稱：乙○○來找伊要錢，伊不肯給他，他直接伸手朝伊右邊長褲口袋
    伸手進來，搶走伊的錢，伊便伸手要將錢搶回來，乙○○即揮手推倒伊，騎機車
    離去等語；復於偵查時稱：乙○○向伊要一千元，伊不給他，他將手伸入伊褲子
    口袋，將一千元拿走，伊拉住他的衣服，他用手推開伊，便騎機車離開，伊沒有
    跌倒，只是踉蹌幾步等語（見偵查卷第二十二頁背面）。而被告乙○○於警訊時
    則供稱：伊將手伸入丙○○褲子口袋，強行拿走口袋裡的錢，然後發生拉扯，錢
    掉在地上，丙○○摔倒，伊撿起地上的錢，待丙○○起身後，伊便騎車離去等語
    ；又於檢察官偵訊時供述：伊先開口向伊祖母丙○○要一千元，伊祖母認為伊要
    拿去買毒品，不給伊，伊向伊祖母要求給五百元，她手伸入口袋，將錢拿出一半
    ，還在考慮要不要給伊，伊就動手取一千元的鈔票，她說五百元為何拿一千元，
    並抓住伊的衣服，伊急著離開，她才跌倒等語（見偵查卷第二十頁）；再於本院
    調查時供承：伊向伊祖母要一千元，但他怕伊拿去買毒品只要給伊五百元，伊對
    她說五百元不夠，她又把五百元放進去，伊趁她不注意伸手插入她口袋搶走一千
    元，她抓住伊，問伊是否去買毒品，要伊不要去，伊掙開她抓著伊衣服的手，騎
    機車離開等語（見本院九十一年八月二十三日訊問筆錄）。由前開被害人與被告
    之陳述相互勾稽可知，被告案發當時僅有單純擺脫被害人拉扯之行為，並無再施
    以另一強暴之積極行為，縱被害人因被告甩開之動作而跌倒，揆之前揭說明，亦
    尚與刑法第三百二十九條準強罪之「強暴」行為有間。況被告排除被害人拉扯之
    被動行為，其強度亦尚未達到足以壓制被害人之抗拒，或使被害人處於不能抗拒
    之「強暴」或「脅迫」程度。綜上說明，被告所犯應係刑法第三百二十五條第一
    項之搶奪罪，公訴意旨認係犯刑法第三百二十九條之準強盜罪，似有未洽，惟其
    基本事實同一，本院自應併予審理，並變更起訴法條。爰審酌被告年富力盛，不
    圖進取，因缺錢購買毒品，竟搶奪其祖母財物，危害社會秩序，惟念其犯罪後坦
    承犯行，頗有悔意，所得財物非鉅，且與被害人係祖孫關係，被害人亦表示不願
    追究等一切情狀，量處如主文所示之刑，以資懲儆。
據上論斷，應依刑事訴訟法第二百九十九條第一項前段、第三百條，刑法第三百二十
五條第一項，判決如主文。
本案經檢察官吳文政到庭執行職務。
中    華    民    國      九十一    年      十一      月        六      日
                              臺灣臺南地方法院刑事第六庭
                                  審判長法  官  陳欽賢
                                        法  官  石家禎
                                        法  官  林佩儒
右正本證明與原本無異
如不服本判決應於送達後十日內向本院提出上訴狀
                                        書記官  廖文靜
中    華    民    國      九十一    年      十一      月        七      日
附錄本案論罪科刑法條全文：
刑法第三百二十五條第一項：意圖為自己或第三人不法之所有，而搶奪他人之動產者
                          ，處六月以上、五年以下有期徒刑。
